臺灣高等法院民事判決
109年度上字第589號
上  訴  人  費建忠  
被上訴人    尤國寶  

上列當事人間請求損害賠償事件，上訴人對於中華民國109年2月
27日臺灣臺北地方法院107年度訴字第4368號第一審判決提起上
訴，本院於109年8月6日言詞辯論終結，判決如下：
    主    文
上訴駁回。
第二審訴訟費用由上訴人負擔。
    事    實    及    理    由
一、被上訴人主張：上訴人費建忠與配偶洪霈珊原本任職於訴外
    人三商美邦人壽保險股份有限公司（下稱三商美邦人壽），
　　洪霈珊不當向被上訴人招攬0000-0000、0000-0000、0000-
　　00000號投資型保險契約（下合稱系爭保險契約，分別時稱
    為系爭0000保險契約、系爭00000保險契約、系爭00000保險
    契約），被上訴人權益受損遂向三商美邦人壽申訴。兩造為
    該申訴旋在民國（下同）103年6月8日共同簽立承諾書（下
    稱系爭承諾書），上訴人承諾介紹成交高利息定存單以彌補
    損失；被上訴人則應撤回申訴。被上訴人已依約撤回申訴案
　　，上訴人迄未介紹成交高利息定存單；嗣系爭0000保險契約
    結算損失達272萬6930元。爰依系爭承諾書請求權，請求：
    上訴人應給付被上訴人272萬6930元及自起訴狀繕本送達翌
    日（107年10月10日）起至清償日止，按年息5%計算之利息
　　。並願供擔保請准宣告假執行等語。
二、上訴人則以：系爭0000保險契約投資獲利，被上訴人並無損
    失。其次，保險額度原為2400萬元，被上訴人申請調降為50
    0萬元，差額不得列入損失。再其次，系爭承諾書僅要求上
    訴人介紹高利息定存單予被上訴人，並未要求上訴人負擔介
    紹成交責任等語，資為抗辯。
三、原審就被上訴人之請求，判決：被上訴人全部勝訴，並分別
    為准免假執行之諭知。上訴人不服而提起上訴，聲明：㈠原
    判決廢棄；㈡上開廢棄部分，被上訴人第一審之訴及假執行
    之聲請均駁回。被上訴人答辯聲明：上訴駁回。
四、兩造不爭執事項：（見本院卷第62、76-77、79頁）
  ㈠上訴人與洪霈珊為夫妻，二人前任職於三商美邦人壽，上訴
    人為主管，均已離職。
　㈡被上訴人經洪霈珊招攬而簽訂系爭保險契約。被上訴人曾向
    三商美邦人壽申訴，嗣兩造於103年6月8日簽訂承諾書，其
    上記載：「本人（指上訴人）承諾介紹尤國寶先生（指被上
    訴人）至銀行承作高利息定存單，成功後尤國寶不再追究00
    00-0000 、0000-0000 、0000-00000○張保單號碼（即系爭
    保險契約）之招攬瑕疵，且此承諾書歸還本人，倘不成功本
    人願承擔三張保單損失，但定存金額未達八位數不在此限。
    且本人完全不收受任何佣金，未能達成，於民國一百零三年
    六月八日所簽聲明書之上述三保單視同無效不能主張以此抗
    辯，絕無異議」（見原審卷第15-25頁申訴書、第27頁承諾
    書）。
五、本院之判斷：
  ㈠上訴人是否於系爭承諾書同意賠償被上訴人損害？
    ⒈按「解釋意思表示，應探求當事人之真意，不得拘泥於所
      用之辭句」，民法第98條定有明文。次按解釋契約，應於
      文義上及論理上詳為推求，以探求當事人立約時之真意，
      並通觀契約全文，斟酌訂立契約當時及過去之事實、交易
      上之習慣等其他一切證據資料，本於經驗法則及誠信原則
　　　，從該意思表示所根基之原因事實、主要目的、經濟價值
　　　、社會客觀認知及當事人所欲表示之法律效果，作全盤之
      觀察，以為判斷之基礎，不能徒拘泥字面或截取書據中一
      二語，任意推解致失其真意（最高法院98年度台上字第19
      25號判決意旨參照）
　　⒉兩造於103年6月8日簽立系爭承諾書，其上記載：「本人（
      指上訴人）承諾介紹尤國寶先生（指被上訴人）至銀行承
      作高利息定存單，成功後尤國寶不再追究0000-0000、000
      0-0000 、0000-00000○張保單號碼（即系爭保險契約
　　　）之招攬瑕疵，且此承諾書歸還本人，『倘不成功本人願
      承擔三張保單損失』，但定存金額未達八位數不在此限」
　　　、「且本人完全不收受任何佣金，未能達成，於民國一百
      零三年六月八日所簽聲明書之上述三保單視同無效不能主
      張以此抗辯，絕無異議」（見不爭執事項㈡）。系爭承諾
      書既表明「本人（指上訴人）承諾介紹尤國寶先生（指被
      上訴人）至銀行承作高利息定存單」、「倘不成功本人願
      承擔三張保單損失」；應認上訴人承諾為被上訴人介紹並
      成交高利息定存單，若是未能促成高利息定存單，上訴人
      同意承擔系爭保險契約之損失。
　　⒊再者，證人王愛主亦在原審108年8月28日庭期結證稱：「
　　　（問：請問你和原告的關係？）我是中國人壽的業務員，
      原告是我的保戶」、「（問：提示原證2 承諾書，兩造10
      3年6月8日簽訂原證2承諾書時你是否在現場？為何在場？
　　　）我是做保險的，原告（指被上訴人）麻煩我到現場幫他
      聽聽看他和被告（指上訴人）賠償協商事宜，但我有聽到
      被告說他太太賣給原告的三份保單有瑕疵，所以被告願意
      賠償原告，但是被告說他沒有錢，被告請原告幫忙不要向
      金管會投訴他，被告希望可以用介紹銀行承作高利率商品
      ，保證每個月有百分之八的利息來當作賠償給原告，所以
      被告會簽那份承諾書」、「（問：被告有說清楚銀行高利
      率的細節嗎？）被告就是說保證會獲利，保證有8％的利息
      」等語（見原審卷第218頁筆錄）。證人僅係被上訴人保
      險業務員，與被上訴人之間並無重大利益關係，尚不致於
      甘冒偽證風險而為虛假陳述。依證人所陳，上訴人於簽署
      系爭承諾書時，確已表明保證高獲利以賠償系爭保險契約
      瑕疵之意旨，核與系爭承諾書文義相符，堪予採信。
　　⒋再其次，上訴人原任職於三商美邦人壽工作，具有相當社
      會歷練，對於部屬（即配偶洪霈珊）所負責保險契約，應
      善盡監督職責，並妥善處理客訴；若非認定部屬招攬保險
      發生一定疏失，殆無可能於承諾書承認「招攬瑕疵」，並
      表示「承諾介紹尤國寶先生（指被上訴人）至銀行承作高
      利息定存單，成功後尤國寶不再追究方」，顯見上訴人以
      介紹成交高利息定存單做為代價，以交換被上訴人撤回申
      訴。則上訴人空言被上訴人揚言如果不介紹高利息定存單
　　　，就要去公司表示意見，所以才簽承諾書。承諾書是指介
      紹高利息定存單，而非介紹並成交高利息定存單云云（見
      本院卷第76-77頁筆錄、第81頁書狀）；實與常情及系爭
      承諾書文義不符，不足採信。
　㈡被上訴人是否可依系爭承諾書請求272萬6930元？
　　⒈經核，截至107年8月12日，系爭0000保險契約繳納保費共5
      36萬9000元，被上訴人領回263萬4345元，三商美邦人壽
      另退還被上訴人7725元，差額為272萬6930元（5,369,000
　　　-0,634,345-7,725=2,726,930），此有價值對帳單與保險
      契約書在卷（見原審卷第29頁、第31-67頁）；核與被上
      訴人主張系爭0000保險契約損失272萬6930元情節相符，
      應認被上訴人主張為可採。上訴人辯稱被上訴人將保額由
      2400萬元調降為500萬元，差額不應列為損失，且0000保
      險契約投資獲利云云（見本院卷第77頁）。然而，系爭00
      00保險契約招攬過程確有疏失，上訴人為此簽立系爭承諾
      書，已如前述；則被上訴人為減少持續支出高額保費，遂
      調降保額為500萬元，此舉可減少保費之支出，不致於增
      加上訴人賠償責任。另一方面，上訴人並未舉證證明該保
      險契約投資獲利；故本院無從採信其說。
　　⒉上訴人雖然抗辯已依約介紹高獲利存單，毋庸依系爭承諾
      書賠償云云。惟依證人王愛主證詞，上訴人於系爭承諾書
      承諾介紹成交息8%之高利息定存單（見第㈠段第⒊小段理由
      ）。嗣證人即上海商銀經理楊明宗於原審109年2月12日庭
      期結證稱：「（問：是否認識被告及原告？係如何認識
　　　？）我先認識被告，是在一個銀行客戶的聚會認識的，後
      來經過被告介紹，有跟原告碰過一次面」、「（問：被告
      有無介紹你協助原告承作高利息定存單？又高利息定存單
      之投資內容為何？後來原告有無投資？請就相關事宜為始
      末連續陳述）我在認識被告後有介紹被告承作定存產品，
      後來被告有介紹原告來了解該產品」、「所謂高利定存單
      這項投資產品，其實沒有任何投資內容，就是單純定存，
      只是因為各貨幣間存有利息差異，就像目前美元利率可以
      到年息1.7％、1.8％，台幣只有年息1％上下，所謂高利是相
      對概念」、「原告後來並沒有在我工作的上海商業儲蓄銀
      行承作該定存或任何金融性商品」、「（問：你跟原告碰
      面後，向他介紹及解釋之定存產品內容為何？又為何原告
      後來沒有承作？）時間太久，我不記得當時實際所說。我
      向原告介紹的產品內容，就像我上面所述，當時人民幣利
      率最高，所以我建議辦理人民幣定存。…」、「（
　　　問：承上，你所介紹原告投資的定存產品，利率大約為何
　　　？有無達到年息8％？）人民幣當時定存利率大約是4％-5
　　　％或5％-6％，但我相信5％是一個定錨點。當時如果不考慮匯
      率風險，若以這筆定存質借日幣出來，再換成人民幣存成
      下一筆定存，累積下來年息確實會相當接近8％，甚至有可
      能會超過，這不一定，要看當時匯率試算。我沒有印象我
      當時有無這樣告訴原告，但我應該都會這樣告訴來詢問的
      投資人」、「（問：上開定存投資是否為保證或固定獲利
      之投資？）銀行不會保證客戶的獲利或是固定獲利，如同
      我前面所述，該定存投資本來就存在匯率的風險，定存也
      存在著自身利率波動的風險，我也沒有印象我當時有無這
      樣告訴原告，但我應該都會這樣告訴來詢問的投資人」、
      「（問：你是否記得該產品的完整名稱？）該產品沒有特
      定名稱，本來就不是銀行推出的特定產品，其實是一種投
      資模式」等語（見原審卷第329-331頁筆錄）
　　　。依楊明宗證詞，上訴人委託其向被上訴人所介紹商品，
      並非高利息定存單，而是一種投資工具；即與系爭承諾書
      所載「上訴人介紹成交高利息定存單」之要件不符，是上
      訴人此部分之抗辯，非可採信。
 　 ⒊據上，被上訴人就系爭0000保險契約受有損失272萬6930元
      ，且上訴人並未介紹成交高利息定存單，依系爭承諾書，
      上訴人自應承擔前開損失。
六、從而，被上訴人依據系爭承諾書請求權，訴請：「上訴人應
    給付被上訴人272萬6930元及自起訴狀繕本送達翌日（107年
    10月10日）起至清償日止，按年息5%計算之利息」，洵屬正
    當，應予准許。是則原審判命上訴人如數給付，並依兩造聲
    請，定相當擔保金額為准免假執行之宣告，於法並無違誤。
    上訴意旨指摘原判決不當，求予廢棄改判，為無理由，應予
    駁回。
七、至於兩造其餘攻擊、防禦方法及證據，經斟酌後，認均不足
    以影響本判決結果，自無逐一詳予論述之必要，併予敘明。
八、據上論結，本件上訴為無理由，依民事訴訟法第449條第1項
    、第78條，判決如主文。
中　　華　　民　　國　　109 　年　　8 　　月　　20　　日
                    民事第二十庭 
                        審判長法  官  陳雅玲
                              法  官  林玉蕙
                              法  官  吳燁山
正本係照原本作成。
如不服本判決，應於收受送達後20日內向本院提出上訴書狀，其
未表明上訴理由者，應於提出上訴後20日內向本院補提理由書狀
（均須按他造當事人之人數附繕本）上訴時應提出委任律師或具
有律師資格之人之委任狀；委任有律師資格者，另應附具律師資
格證書及釋明委任人與受任人有民事訴訟法第466 條之1第1項但
書或第2項（詳附註）所定關係之釋明文書影本。如委任律師提
起上訴者，應一併繳納上訴審裁判費。
中　　華　　民　　國　　109 　年　　8 　　月　　24　　日
　　　　　　　　　　　　　    書記官  鄧瑄瑋
附註：
民事訴訟法第466條之1（第1項、第2項）：
對於第二審判決上訴，上訴人應委任律師為訴訟代理人。但上訴
人或其法定代理人具有律師資格者，不在此限。
上訴人之配偶、三親等內之血親、二親等內之姻親，或上訴人為
法人、中央或地方機關時，其所屬專任人員具有律師資格並經法
院認為適當者，亦得為第三審訴訟代理人。